臺灣新北地方法院板橋簡易庭民事簡易判決
111年度板簡字第458號
原      告  恆成國際房產有限公司

法定代理人  劉芯彤  
被      告  王儷容  
上列當事人間請求給付服務報酬事件，本院於民國111年4月28日
言詞辯論終結，判決如下：
    主      文
被告應給付原告新臺幣貳拾柒萬元，及自民國一百一十一年一月
二十一日起至清償日止，按週年利率百分之五計算之利息。
訴訟費用由被告負擔。
本判決得假執行。
    事實及理由
一、原告主張：
  ㈠被告於民國110年9月20日簽立買賣議價委託書，委託原告公
    司居間，欲以新臺幣（下同）1350萬元購買位於新北市○○區
    ○○路000號15樓房屋及其土地（下稱系爭房地），並給付買
    賣議價保證金10萬元，嗣原告以1350萬元之價格與賣方溝通
    ，賣方同意以該價格出售系爭房地，原告居間完成系爭房地
    之交易，被告與賣方則於110年9月23日在原告分店內簽訂不
    動產買賣契約書（下稱系爭不動產買賣契約）。詎被告嗣後
    單方面表示因承購價格過高，無法繼續履約，主張無條件解
    除系爭不動產買賣契約，並拒絕依契約內容履行相關義務，
    經原告溝通未果，在原告協調之下，賣方同意以買方即被告
    違約之方式解除系爭不動產買賣契約。而原告就系爭房地之
    買賣業已完成居間議價之任務，依兩造間所簽立之確認書（
    下稱系爭確認書）及服務報酬收取確認單（下稱系爭服務報
    酬收取確認單），原告自得向被告請求服務報酬27萬元。為
    此，爰依系爭確認書、系爭服務報酬收取確認單、民法第56
    8條第1項規定，請求被告給付27萬元之服務報酬。並聲明：
    如主文第1項所示。
　㈡對被告抗辯之陳述：　
    ⒈在系爭房地之買賣議價過程中，皆有給予被告相關詳細之
      資料，並且按照法規進行，亦有提供系爭房地周邊成交行
      情表予買賣雙方參考並經雙方簽名，就系爭不動產契約書
      部分，亦有給予被告審閱期。
    ⒉而就貸款成數部分，並未向被告表示可以貸款到價額之八
      成，因此部分涉及個人財力狀況，無法推算出準確之答案
      ，且在第一時間亦有詢問被告是否需協助找貸款銀行，被
      告稱自己有認識之銀行，卻在事後以此為由毀約，另在原
      告發現被告無法貸款到八成時，另有找到一間在臺中之銀
      行可以貸款到八成，惟被告就算知道已可貸款到八成，仍
      堅持不願購買系爭房地，益見本件不動產買賣契約之所以
      解除，係可歸責於被告，原告自得向被告請求居間報酬。
二、被告則以下列陳詞置辯，並聲明：原告之訴駁回。
  ㈠就系爭不動產買賣契約書、系爭確認書及系爭服務報酬收取
    確認單之形式真正均不爭執，其上皆確實為被告之簽名，惟
    原告在議價期間一直施予話術誘導被告購買系爭房地，並且
    未給予審閱期供被告閱覽系爭不動產買賣契約。
  ㈡另在簽訂系爭不動產買賣契約書時，被告曾詢問原告是否貸
    款不成，則系爭不動產買賣契約就不成立，原告僅稱無法就
    貸款成數部分給予保證，但被告其他處理房屋買賣之友人，
    皆稱原告一定要給予這個承諾，嗣後因系爭房地本身價格高
    於行情價格，因此無法貸款到八成，就此部分原告亦未如實
    告知。
  ㈢系爭不動產買賣契約雖因被告緣故而解除，被告亦已給付違
    約金，原告還要向被告請求27萬元之服務報酬實不合理，原
    告應該提供服務才能收取服務費，既然原告沒有服務就不應
    收取服務報酬，被告並無給付系爭服務報酬之義務等語。
三、法院之判斷：
    原告主張之事實，業據提出確認書、服務報酬收取確認單、
    買賣議價委託書、不動產買賣契約確認書、不動產買賣價金
    履約保證申請書及系爭房地鄰近成交行情表為證，被告對於
    原告所提出證據之形式真正並不爭執，亦不否認有簽署不動
    產買賣契約書、買賣議價委託書、確認書及服務報酬收取確
    認單之事實，然否認有支付居間報酬之義務，並以前詞置辯
    。則本件應予審究者為：被告抗辯原告兩造間之系爭確認書
    條款並未給予契約審閱期，不得以此約束被告，是否可採？
    被告抗辯原告持續施以話術，使被告誤信而為購買，有無理
    由？原告請求被告給付服務報酬，有無理由？茲分述如下：
  ㈠被告抗辯原告兩造間之系爭確認書條款並未給予契約審閱期
    ，不得以此約束被告，是否可採？
　　⒈按當事人主張有利於己之事實者，就其事實有舉證之責任
      ，民事訴訟法第277條本文定有明文。又事實有常態與變
      態之分，其主張常態事實者無庸負舉證責任，反之，主張
      變態事實者，則須就其所主張之事實負舉證責任（最高法
      院105年度台簡上字第16號裁判意旨參照）。
　　⒉查，系爭確認書之設計為一式三聯，第一聯由受託人即原
      告收執，第二聯由受託人經經紀人簽章後再交由委託人收
      執，第三聯則由委託人收執，此觀之系爭確認書下方之記
      載可明（見本院卷第17頁），原告並將契約審閱權意旨記
      載在買賣議價委託書上（見本院卷第21頁），並經被告在
      各該文件上簽名，被告亦自認確實有在上開文件簽名無訛
      （見本院卷第98頁），則依系爭確認書之設計，既為一式
      三聯之契約，則於簽約前交由雙方各收執一份為常態，被
      告既自認有於系爭確認書上簽名，則所抗辯原告未給予契
      約審閱權乙事，即為變態事實，應由被告負舉證之責任。
      然被告並未提出證據方法以實其說，更於110年9月23日簽
      署系爭不動產買賣契約及系爭服務報酬收取確認單（見本
      院卷第19、37頁），則被告空言爭執原告未給予契約審閱
      權，不得拘束被告云云，即無實據，自無足採。
  ㈡被告抗辯原告持續施以話術，使被告誤信而為購買，有無理
    由？
　　被告雖抗辯系爭不動產買賣契約係因原告持續施以話術，使
    原告誤信而為購買，然為原告否認，而被告就此部分抗辯亦
    無提出實據以資證明，其空言原告以話術誘導被告購買系爭
    房地，即難採認。
  ㈢原告請求被告給付服務報酬，有無理由？
　　⒈原告主張被告因系爭房地之貸款成數不足八成，因而無購
      買系爭房地之意願乙事，業據原告提出新北市林口區調解
      委員會調解筆錄為證（見本院卷第101頁），觀諸該調解
      筆錄第一項內容：「聲請人周瑜綺（即系爭房地賣方）與
      對造人王儷容（即被告）同意自即日（即110年12月28日
      ）起終止房屋買賣契約，對造人王儷容願給付違約金100
      萬元」等語，被告對此部分亦不爭執，堪認屬實，故本件
      系爭房地之不動產買賣契約實係因可歸責於被告之事由而
      解除。
　　⒉按稱居間者，謂當事人約定，一方為他方報告訂約之機會
      或為訂約之媒介，他方給付報酬之契約；又居間人，以契
      約因其報告或媒介而成立者為限，得請求報酬，民法第56
      5條及第568條第1項分別定有明文。查，系爭確認書其他
      約定與說明欄第二項第1款約定：「議價成功委託人應支
      付以購屋總價額百分之二計算之服務費用予受託人，並於
      簽訂不動產買賣契約書之同時一次支付。惟因可歸責於委
      託人之事由（包括與賣方合意），致買賣契約解除者，不
      論有無簽定買賣書面契約，委託人仍應於契約解除時支付
      前開服務費。」等語，此有系爭確認書在卷可稽（見本院
      卷第17頁），被告既於110年9月20日簽署系爭確認書，嗣
      於同年月23日購買系爭房地時同時簽署系爭不動產買賣契
      約書及服務報酬收取確認單，堪認被告同意委由原告為居
      間媒介，並同意給付報酬，原告既已完成其居間之任務，
      且系爭不動產買賣契約之解除係因可歸責於被告之事由所
      致，依兩造間之系爭確認書約定，被告自應給付購屋總價
      百分之2即27萬元作為居間報酬（計算式：13,500,000×2%
      ＝270,000）。是以，原告請求被告支付居間報酬27萬元，
      即屬有據。
　㈢末按遲延之債務，以支付金錢為標的者，債權人得請求依法
    定利率計算之遲延利息。給付無確定期限者，債務人於債權
    人得請求時，經其催告而未為給付，自受催告時起，負遲延
    責任。其經債權人起訴而送達訴狀，或依督促程序送達支付
    命令，或為其他相類之行為者，與催告有同一之效力。應付
    利息之債務，其利率未經約定，亦無法律可據者，週年利率
    為百分之5，民法第233條第1項、第229條第2項及第203條分
    別定有明文。本件原告請求被告給付之居間報酬，係以支付
    金錢為標的，且無確定期限及約定利率，故原告請求被告給
    付自起訴狀繕本送達翌日即111年1月21日起至清償日止，按
    週年利率百分之5計算之利息，併應准許。　
四、綜上所述，原告依系爭確認書、系爭服務報酬收取確認單及
    民法第568條第1項規定，請求如主文第1項所示，為有理由
    ，應予准許。
五、本件係依民事訴訟法第427條第1項適用簡易訴訟程序所為被
    告敗訴之判決，依同法第436條第2項、第389條第1項第3款
    規定，應依職權宣告假執行。
六、本件事證已臻明確，兩造其餘之攻擊防禦方法及所提證據，
    於判決結果不生影響，爰不一一論列，併此敘明。
七、訴訟費用負擔之依據：民事訴訟法第78條。
中　　華　　民　　國　　111 　年　　6 　　月　　9 　　日
                  臺灣新北地方法院板橋簡易庭
                        法  官  陳怡親
以上為正本係照原本作成。
如不服本判決，應於送達後20日內，向本院提出上訴狀並表明上
訴理由，如於本判決宣示後送達前提起上訴者，應於判決送達後
20日內補提上訴理由書（須附繕本）。
中　　華　　民　　國　　111 　年　　6 　　月　　9 　　日
                        書記官  劉芷寧